【裁判字號】    90,自,271
【裁判日期】    900830
【裁判案由】    誣告
【裁判全文】
臺灣臺中地方法院刑事判決                            九十年度自字第二七一號
    自  訴  人  庚○○
    擔當訴訟人  台灣台中地方法院檢察署檢察官
    被      告  戊○○
右列被告因誣告案件，經自訴人提起自訴，本院判決如左：
    主  文
戊○○無罪。
    理  由
一、自訴意旨略以：被告戊○○於民國（下同）八十九年四月中旬起至五月中旬止，
    連續在台中縣大甲鎮某地，對大甲鎮二十八里里長傳閱陳情書，指摘自訴人：「
    經常在外花天酒地，行為失檢，屢遭非議」等語不實內容，意圖藉郭榮振立委向
    自訴人服務之機關施壓懲處，故意以文字散布於眾，顯然觸犯刑法第三百十條第
    二項之罪（誹謗部分業經視為撤回自訴），又運用政治力向自訴人服務之機關誣
    告，意圖使自訴人無端受懲，犯有刑法第一百六十九條第一項之誣告罪。
二、按告訴或請求乃論之罪，自訴人經合法傳喚無正當理由不到庭者，以撤回自訴論
    ，其非告訴乃論或非請求乃論之罪，得不待其陳述而為判決，前項情形，法院認
    為有必要者，得通知檢察官擔當訴訟，刑事訴訟法第三百三十一條第一項、第二
    項定有明文。次按刑法第三百十條之罪係告訴乃論之罪，刑法第三百十四條亦定
    有明文。
三、本件自訴人經合法傳喚，無正當理由不到庭，就其前開自訴被告誹謗罪部分以撤
    回自訴論，故本院僅就自訴人指訴被告涉犯刑法第一百六十九條第一項之罪部分
    為審理，並通知檢察官擔當訴訟，先此敘明。
四、本件被告堅決否認有向自訴人所屬單位為任何陳情，辯稱：陳情書上並無伊之簽
    名，是其他里里長自行簽署，與伊無關等語。自訴人自訴被告藉由郭振榮立委向
    自訴人服務之機關誣告其在外花天酒地，無非以其所任職之交通部大甲郵局局長
    命令自訴人就大甲鎮二十八里里長所書之陳情書制作報告，而該陳情書之內容略
    以：「據報章披露：大甲鎮郵局郵務士庚○○帶領發動里民連署罷免現任中山里
    里長戊○○，羅某聲稱鄭里長侵占該里福山宮購地款三百萬元已不適任里長為由
    ，到處宣揚煽動不知情之里民連署罷免，罷免成功後，則由羅妻邱美雪出馬競選
    ，據陳情人等深入瞭解：：羅某存心誣陷鄭里長：：按羅某身為郵務士工作收入
    不薄，理應潔身自愛，敦親睦鄰，但卻經常在外花天酒地、行為失檢：：已達天
    怒人怨之地步，實難見容於地方，陳情人等同聲譴責，請鈞座（指郭振榮立委）
    主持正義，函請上級單位予以適當懲處：。」等語為據。
五、惟查：前開陳情書並無被告之簽署，且證人甲○○即簽署該陳情書之里長之一到
    庭結證稱：「這是我的簽名，我是龍泉里里長，是我們所有里長要幫他澄清那件
    事情，我們商量好之後，順天里乙○○就說他要處理，後來他就拿出這張來給我
    們每個里長簽，我們是在大甲鎮公所商量出來的，內容是陳里長寫出來的。」（
    法官問：這文件你有無看過？）「沒有，我們在講的時候，他沒有參與。」（法
    官問：被告有無參與？）等語，並經證人丁○○、丙○○、己○○到庭結證稱該
    陳情書係大甲鎮里長聯誼會提出來的，是里長為了聲援被告所以才在上面連署等
    語明確，並有陳情書一紙附卷可憑，且經本院向交通部大甲郵局調閱前開資料查
    明無訛，是以該份陳情書之內容係經由前開陳情書上連署之里長之商量、傳閱後
    發出，被告並未參與，可以認定。縱令該內容來自被告之傳述，被告亦無就該內
    容向自訴人所屬機關為告發，即與刑法第一百六十九條第一項之構成要件不符，
    揆諸前揭說明意旨，本件自訴人自訴被告誣告部分，罪證不足，應為無罪之諭知
    。
據上論斷，應依刑事訴訟法第三百四十三條、第三百三十一條第一項後段、第二項，
第三百零一條第一項，判決如主文。
中    華    民    國      九十      年       八      月     三十      日
                              台灣台中地方法院刑事第二庭
                                    法  官  陳  如 玲
右正本證明與原本無異。
如不服本判決，應於判決送達後十日內向本院提出上訴狀，上訴於臺灣高等法院臺中
分院( 須附繕本 )。
                                    書記官
中    華    民    國      九十      年       八      月     三十一    日


司法院資訊處製作；財團法人民間司法改革基金會備份。
